【裁判字號】    99,交聲,135
【裁判日期】    990331
【裁判案由】    聲明異議
【裁判全文】
臺灣臺南地方法院交通事件裁定         99年度交聲字第135號
原處分機關  交通部公路總局嘉義區監理所臺南監理站
異  議  人
即受處分人  甲○○
上列受處分人因違反道路交通管理處罰條例案件，對於交通部公
路總局嘉義區監理所臺南監理站，民國97年3月4日所為之裁決處
分（處分案號：嘉監南字第裁00-000000000號）聲明異議，本院
裁定如下：
      主  文
原處分撤銷，發回交通部公路總局嘉義區監理所臺南監理站。
      理  由
一、原處分意旨略以：異議人甲○○因於民國96年9月2日14時50
    分及97年1月9日9時44分，分別於臺南縣永康市○○路與崑
    山街口處及臺南縣永康市○○○路313巷口處闖紅燈，因而
    遭記違規點數各3點，而有違反道路交通管理處罰條例第63
    條第3項之「在6個月內，違規記點共達6點以上」違規事實
    ，原處分機關即交通部公路總局嘉義區監理所臺南監理站以
    異議人違規事實明確，依處罰條例第63條第3項、第24條第1
    項第5款（原處分漏載）規定，裁處異議人吊扣駕照1個月並
    接受道路交通安全講習等語。
二、異議意旨略以：於97年1月10日，曾前往裁決所處理交通違
    規案件，當日也恢復駕照效力，惟裁決所並未告知需吊扣駕
    照之情事。嗣後，裁決所於於97年3月7日方寄發通知，該通
    知係由異議人罹有精神分裂症之妻歐岩淑惠收受，異議人之
    妻於收受後因不知該文書之意義，旋即將該文書丟棄，以致
    異議人之駕駛執照無法於97年4月3日前繳送監理站，以致遭
    吊銷駕駛執照等語，爰聲明異議，請求撤銷原處分。
三、按汽車駕駛人在6個月內，違規記點共達6點以上者，吊扣駕
    駛執照1個月；1年內經吊扣駕駛執照1次，再違反第1項各款
    所列條款之一者，吊銷其駕駛執照道路交通管理處罰條例第
    63條第3項定有明文。另按汽車駕駛人，有依第63條第3項前
    段規定受吊扣駕駛執照處分者，應接受道路交通安全講習，
    道路交通管理處罰條例第24條第1項第5款定有明文。另按送
    達，於應受送達人之住居所、事務所或營業所為之；但在行
    政機關辦公處所或他處會晤應受送達人時，得於會晤處所為
    之；於應送達處所不獲會晤應受送達人時，得將文書付與有
    辨別事理能力之同居人、受雇人或應送達處所之接收郵件人
    員；行政程序法第72條第1項、第73條第1項定有明文。
四、本院審酌：
  (一)原處分機關以異議人有於6個月內遭違規記點共達6點之情事
    ，因而裁處異議人吊扣駕照1個月並接受道路交通安全講習
    之事實，有原處分機關嘉監南字第裁00-000000000號裁決書
    附卷可稽。又異議人因遭記違規點數達6點之情事，有原處
    分機關違規查詢報表記載甚明，異議人復不爭執，此部分事
    實足堪確定。
  (二)惟異議人以其妻歐岩淑惠因罹有精神分裂症以致無法瞭解文
    書送達之意涵，因此本件裁決書送達並不合法等語置辯，並
    提出其妻之中華民國身心障礙手冊影本在卷供參。經查財團
    法人奇美醫院以99年3月12日（九九）奇醫字第1350號函送
    歐岩淑惠之病情摘要（本院卷第19、20頁），其內容為「病
    人患有精神分裂症，在民國96年4月至民國97年11月之間持
    續在本院精神科門診就醫。」等語綦詳。是異議人上揭所述
    ，洵堪信為真實。異議人之妻於本件裁決書送達日即97年3
    月7日時，既在精神分裂症之藥物治療中，自難認其有辨別
    事理能力。基此，原處分機關之送達尚非合法。
  (三)綜上所述，原處分既未合法送達，本院自應撤銷之，並發回
    原處分機關再為合法送達，方為妥適。
五、據上論斷，應依道路交通管理處罰條例第87條第2項、道路
    交通案件處理辦法第20條，裁定如主文。
中    華    民    國    99    年    3    月     31    日
                  交通法庭   法  官  廖建彥
以上正本證明與原本無異。
如不服本裁定應於送達後5日內向本院提出抗告狀（應附繕本）
。
                             書記官  吳揆滿
中    華    民    國    99    年    3    月     31    日

司法院資訊處製作；財團法人民間司法改革基金會備份。
